【裁判字號】    89,台上,878
【裁判日期】    890224
【裁判案由】    背信
【裁判全文】
最高法院刑事判決                                八十九年度台上字第八七八號
    上  訴  人  台灣高等法院檢察署檢察官
    被      告  甲○○
    選任辯護人  陳正磊律師
右上訴人因被告背信案件，不服台灣高等法院中華民國八十八年八月十一日第二審更
審判決（八十七年度重上更(四)字第二一二號，起訴案號：台灣台北地方法院檢察署八
十二年度偵字第一八九五一號），提起上訴，本院判決如左：
    主  文
原判決撤銷，發回台灣高等法院。
    理  由
本件原判決維持第一審諭知被告甲○○無罪之判決，駁回檢察官在第二審之上訴。固
非無見。
惟按：一、審理事實之法院，對於與被告被訴事實有關之證據，應從各方面詳予調查
，以期發現真實，苟有與待證事實相關之證據尚未查竣，即難遽為有利或不利於被告
之判斷。查告訴人台灣日本火腿股份有限公司（下稱台灣日本火腿公司）一再指稱被
告擅自將其公司對軍寶貿易有限公司（下稱軍寶公司）之信用額度，自新台幣（下同
）三千萬元，擴張至近億元，其中將日期一百二十日更改為一百五十日之三十三張支
票退票部分之總金額為六千六百七十六萬元等情，提出「与信限度申請書」為憑（置
於原審外放證物袋內），其於偵查中提出軍寶公司負責人高建康立具之聲明書，載稱
：軍寶公司透過被告之介紹，與台灣日本火腿公司進行進口牛肉業務，「一直到（民
國）八十二年六月間經唐員索求本公司為便於與台灣日本火腿公司繼續維持業務上往
來，故多次付與不定額款項，……只知約數共四十萬元」，另贈與行動電話機一具及
提供購買自用小客車分期付款之支票十二張等語，似已明示軍寶公司係因被告之「索
求」，為便於繼續與台灣日本火腿公司作進口牛肉交易，始給付被告金錢、行動電話
及提供購車分期付款支票之旨，被告於檢察官訊問時亦供承該聲明書之內容為實在（
見偵查卷第三十七、四十三頁）。該聲明書記載之內容倘屬實情，參以證人即告訴人
公司會計韓英秀於原審證稱：「收票時是一百五十天，總經理要甲○○換成一百二十
天，後來高建康來要求總經理改為一百五十天，因甲○○已答應人家，所以總經理只
好答應。」，證人即告訴人公司總經理清野賢一於原審亦陳稱：「高建康帶了七、八
人到我公司，要求（將支票）改為一百五十天，說是甲○○已同意的，我以行動電話
找甲○○找了二天，找不到，高建康七、八人賴著不走，我不得已才同意，因我誤認
甲○○已同意」各等語（見原審上訴卷第八十五頁、更(二)卷第四十七頁反面），被告
有無因其經辦台灣日本火腿公司與軍寶公司交易之業務關係，意圖為自己及軍寶公司
之不法利益而為違背任務之行為，即非無疑，原審對於上開不利於被告之證據未詳加
勾稽，遽於判決理由謂上開聲明書並未提及被告與高建康有何勾結或不法情事，實際
上縱或有之，亦僅屬被告向軍寶公司行詐或恐嚇取財，究與本件背信無關云云，殊嫌
率斷，自有查證未盡之違法。二、告訴人於偵審中始終指稱其公司因被告之背信行為
，致遭受一億餘元之損失，於告訴狀載稱被告係利用職務之便，違背公司規定擅自放
寬高建康之信用期限，並作不實報告欺矇告訴人，致其對於高建康之信用狀況陷於判
斷錯誤，遭受鉅額損失，計退票金額達六五、五○八、八四九元，未到期支票金額共
一九、○九○、○○○元，另未收票據之應收貨款為二七、七二九、八九六元等情，
其提出被告具名之承諾書，亦載明：「本人未經公司同意私下擅自允諾軍寶貿易有限
公司、將原定開給台灣日本火腿（股）公司之１２０天期支票、展延為１５０天期、
做不實之報告、造成具大金額的損失」云云，告訴人所指被告造成其公司損失之背信
行為，似包含私擅展延票期及作不實報告二部分，原判決卻以上開更改日期之三十三
張支票，總面額為六千六百七十六萬元，與被告所立承諾書表明其私下擅自展延票期
，造成台灣日本火腿公司一億多元損失，不相符合，認該承諾書所載與事實不符，不
能作為不利於被告之認定，其所認定之事實與所採用之證據，顯然不相適合，而有證
據上理由矛盾之違法。三、依檢察官起訴書所載，被告之背信行為包括擅自放寬台灣
日本火腿公司對軍寶公司之信用期間及展延票期等，上開承諾書亦載明為擅自展延票
期及作不實報告二部分，俱非僅指展延票期一項，雖告訴人於原審法院另案八十四年
度重訴字第三號刑事附帶民事訴訟請求損害賠償事件審理中陳稱：「軍寶公司財務自
八十二年四月即不穩定，如不延期，仍開一百二十天支票，仍領不到錢」等情（見原
審更(一)卷第二十七頁），告訴人公司之允為展延票期，是否係導因於被告擅自放寬軍
寶公司之信用期限、作不實之報告等違背任務行為，始為此不得已之舉措，尚非明瞭
，原判決就此未予論斷說明，遽謂姑如告訴人所言，被告私下同意軍寶公司支票延長
為一百五十天，對告訴人未生任何損害，與背信罪之要件不相當云云，亦屬理由不備
。以上諸端，或為上訴意旨所指摘，或為本院得依職權調查之事項，應認原判決仍有
撤銷發回之原因。又本件雖屬刑事訴訟法第三百七十六條第五款所列之案件，惟於修
正刑事訴訟法施行前，原得上訴於第三審法院，且已繫屬於法院，依刑事訴訟法施行
法第五條第一項規定，仍應依施行前之法定程序終結之，附此明。
據上論結，應依刑事訴訟法第三百九十七條、第四百零一條，判決如主文。
中      華      民      國    八十九    年      二      月    二十四    日
                              最高法院刑事第十庭
                                  審判長法官  曾  有  田
                                        法官  陳  宗  鎮
                                        法官  劉  介  民
                                        法官  魏  新  和
                                        法官  孫  增  同
      右正本證明與原本無異
                                              書  記  官
中      華      民      國    八十九    年      三      月      二      日


司法院資訊處製作；財團法人民間司法改革基金會備份。
